臺灣高等法院臺南分院刑事判決　　　　　　九十三年度上訴字第一五七號　　　Ｇ
　　　上　訴　人
　　　即　被　告　乙　○　○
右上訴人因遺棄案件，不服臺灣嘉義地方法院九十二年度訴字第四九三號中華民國九
十二年十二月二十五日第一審判決（起訴案號：臺灣嘉義地方法院檢察署九十二年度
偵字第五０八號），提起上訴，本院判決如左：
      主      文
原判決撤銷。
乙○○對於無自救力之直系血親尊親屬，應扶助、養育及保護而不為其生存所必要之
扶助、養育及保護，處有期徒刑拾月，緩刑參年。
      事      實
一、乙○○係甲○○○之獨生子，依法令對於為直系血親尊親屬之甲○○○應負扶助
    、養育及保護之義務，明知其母甲○○○年己八十六歲，且因左股骨轉子間骨折
    無法行走已無謀生及自救能力，竟自民國（下同）九十二年二月十八日起，自嘉
    義市○○街二七五號住處，離家未返，而不為甲○○○生存所必要之扶助、養育
    及保護。
二、案經乙○○之妻丙○○（大陸新娘）訴由臺灣臺中地方法院檢察署轉請臺灣高等
    法院檢察署令移臺灣嘉義地方法院檢察署檢察官偵查起訴。
      理      由
一、訊據上訴人即被告乙○○對離家出走一節固不否認，惟辯稱：伊母親因患肺結核
    及摔斷腿，由伊照顧，嗣又僱用外勞，伊薪水不夠用，經伊母親同意將其存款領
    錢出來付外勞薪水，後來因沒有錢，伊始到台中想找薪水較高的工作，因沒跟伊
    母親講，誤伊遺棄，始告伊遺棄等語。
二、惟查被告乙○○係甲○○○之獨生子，並無兄弟姊妹，其母甲○○○係民國七年
    三月二十日生，年已八十六歲，且因左股骨轉子間骨折無法行走已無謀生及自救
    能力，其妻係大陸新娘，無法謀職，而被告竟自九十二年二月十八日起，離家出
    走，行方不明等情，業據被告乙○○於偵查、原審審理時，坦承不諱（詳偵緝字
    第五０八號卷第十四頁、第十五頁），核與甲○○○、丙○○指訴情節相符，並
    有戶籍謄本、中華民國臺灣地區旅行證及受理查尋人口案件登記表附卷可按（附
    於偵字第一三八０一號卷第十六頁、第十七頁），其故意遺棄已無謀生及自救能
    力之直系血親尊親屬（母親）之犯行，已甚明確，於本院所辯：伊始到台中想找
    薪水較高的工作，因沒跟伊母親講，並無為遺棄之故意云云。顯係卸責之詞，不
    足採信，犯行應可認定。
三、查被告乙○○遺棄無自救力之直系血親尊親屬，核其所為，係犯刑法第二百九十
    四條第一項、第二百九十五條對於無自救力之直系血親尊親屬，應扶助、養育及
    保護而不為其生存所必要之扶助、養育及保護罪，原審予以論罪科刑，固非無見
    ，惟查被告並無偽造文書及詐欺之犯行（理由詳如後述），原審認被告所犯遺棄
    罪與偽造文書及詐欺罪，有方法結果之牽連關係，而從一重之遺棄罪論處，尚有
    未合，被告上訴意旨，執此指摘原判決不當為有理由，自應由本院撤銷改判，爰
    審酌被告犯罪之動機、目的、手段、其與被害人之關係、犯罪所生之損害等一切
    情狀，量處有期徒刑拾月，末查被告未曾受有期徒刑以上刑之宣告，有卷內前科
    表可查，經此偵審教訓，應知警惕諒無再犯之虞，且被告母甲○○○於本院審理
    時稱：被告現每個月給付五千元，生活無虞，伊年已八十六歲，須靠被告照顧，
    不願再予追究，一再請求原諒被告，本院認所宣告之刑，以暫不執行為適當，併
    諭知緩刑參年，以勵自新。
四、至公訴意旨（公訴人在原審以言詞追加起訴）又以：被告乙○○意圖為自己不法
    之所有，自九十二年一月間某日，在其與甲○○○共同居住之嘉義市○區○○里
    ○○鄰○○街二七五號住處內，竊取其母甲○○○所有之農民銀行存摺一本、郵
    局000000000000帳號存摺一本及印章一枚，連續於九十二年一月五
    日、一月二十日、二月十一日，至農民銀行及郵局，先後偽造甲○○○之署押及
    盜用上開印章，偽造取款憑條之私文書三紙，連同前揭存摺，持向上揭銀行或郵
    局之承辦人員行使，致該等承辦人員陷於錯誤，誤信係甲○○○所欲提領，而如
    數交付其提領之款項各新臺幣（下同）二十萬元、八千元、三千元，足生損害於
    甲○○○及農民銀行及郵局金融管理之正確性，因認其犯刑法第二百十六條、第
    二百十條行使偽造私文書罪、第三百二十條第一項竊盜罪及同法第三百三十九條
    第一項之詐欺取財罪嫌云云。訊據上訴人即被告乙○○矢口否認有上開犯行，辨
    稱：伊母親因患肺結核及摔斷腿，由伊照顧，嗣又僱用外勞，伊薪水不夠用，經
    伊母親同意將其存款領錢出來付外勞薪水，非伊盜領花用等語。經查：被告因其
    母親患肺結核及摔斷腿，確曾僱用外勞幫忙照顧，因被告每月工資不敷使用，故
    經其母同意，將其存摺、印章交被告前往領出款支付外勞薪水及生活費等情，業
    據其母甲○○○於本院審理時供證屬實（詳九十三年三月十一日筆錄），再就被
    告所提領之金額觀之，被告於九十二年一月二十日、同年二月十一日，至郵局提
    領八千元、三千元，惟九十二年一月五日並未至農民銀行提領二十萬元，而是九
    十一年五月二十四日至九十一年十二月十三日分七次，分別提領二萬元至五萬元
    不等，有中國農民銀行存款對帳單附卷可按，是被告所辯提領該款係付外勞薪水
    及生活費，且均經其母同意，應可採信，此外又查無其他任何積極之證據，足認
    被告有上述犯行，此部分之犯罪尚不能證明，因公訴人認此部分與判刑之遺棄罪
    間方法結果之牽連關係，屬裁判一罪，故不另為無罪之諭告，並予敘明。
據上論斷，應依刑事訴訟法第三百六十九條第一項前段、第三百六十四條、第二百九
十九條第一項前段、刑法第二百九十四條第一項、第二百九十五條、第七十四條第一
款，判決如主文。
本案經檢察官林炎昇到庭執行職務。
中    華    民    國      九十三      年      三      月      卅一      日
                                  臺灣高等法院臺南分院刑事第五庭
                                      審判長法官  楊    明    章
                                            法官  宋    明    蒼
                                            法官  戴    勝    利
右正本證明與原本無異。
如不服本判決，應於判決送達後十日內向本院提出上訴狀，其未敘述理由者並應於提
出上訴狀後十日內向本院補提理由書（應附繕本)。
                                      法院書記官  李    珍    鳳
中    華    民    國      九十三      年      四      月      一        日
附錄：本判決論罪科刑法條 ：
刑法第二百九十四條：對於無自救力之人，依法令或契約應扶助、養育或保護而遺棄
                    之，或不為理由其生存所必要之扶助、養育或保護者，處六月
                    以上五年以下有期徒刑。
                    因而致人於死者，處無期徒刑或七年以上有期徒刑；致重傷者
                    ，處三年以上十年以下有期徒刑。
刑法第二百九十五條：對於直系血親尊親屬犯前條之罪者，加重其刑至二分之一。
